【裁判字號】    99,消債更,35
【裁判日期】    991022
【裁判案由】    更生事件
【裁判全文】
臺灣臺南地方法院民事裁定            99年度消債更字第35號
債  務  人  乙○○
上列當事人聲請消費者債務清理事件，本院裁定如下：
    主  文
債務人乙○○自民國九十九年十月二十二日十七時起開始更生程
序，並命司法事務官進行本件更生程序。
    理  由
一、按債務人不能清償債務或有不能清償之虞者，得依本條例所
    定更生或清算程序，清理其債務；債務人無擔保或無優先權
    之債務總額未逾新臺幣一千二百萬元者，於法院裁定開始清
    算程序或宣告破產前，得向法院聲請更生；債務人對於金融
    機構因消費借貸、自用住宅借款、信用卡或現金卡契約而負
    債務，在聲請更生或清算前，應提出債權人清冊，以書面向
    最大債權金融機構請求協商債務清償方案，並表明共同協商
    之意旨；債務人與金融機構協商成立者，不得聲請更生或清
    算；又法院開始更生程序之裁定，應載明其年、月、日、時
    ，並即時發生效力。消費者債務清理條例第3條、第42條第1
    項、第151條第1項、第5項及第45條分別定有明文。法院裁
    定開始更生或清算程序後，得命司法事務官進行更生或清算
    程序，同條例第16條第1項前段亦有明文規定。
二、本件債務人主張：債務人乙○○現每月收入約新台幣（以下
    同）17,486元，除此收入外，尚有汽車1輛（財產總額為0元
    ），存款14,771元，資產總價值約為14,771元，然累積債務
    總金額已達1,310,894元，均為無擔保或優先權之債務，聲
    請人有不能清償債務之情事，前已提出債權人清冊，以書面
    向最大債權金融機構即國泰世華銀行股份有限公司（以下簡
    稱國泰世華銀行）請求共同協商債務清償方案，經該行提供
    協商方案180期、0％、月付金3,067元，惟因債務人另有擔
    任其配偶甲○○向台新銀行貸款之連帶保證人所積欠之保證
    債務617,000元，所以目前扣除基本生活支出及扶養未成年
    子女之費用後，債權銀行所提每月清償3,067元之條件，顯
    已超越聲請人能力所能負擔，以致協商不成立，且其無擔保
    或無優先權之債務總額未逾1,200萬元，復未經法院裁定開
    始清算程序或宣告破產，爰依上開規定，提出前置協商不成
    立通知書、財產及收入狀況說明書、債權人清冊、債務人清
    冊，聲請更生等語。
三、債務人主張其於消費者債務清理條例施行前，未曾與最大債
    權銀行就無擔保債務成立協商；嗣於施行後始向最大債權金
    融機構國泰世華銀行申請債務協商，雖國泰世華銀行提供
    180期、利率0％、每月還款3,067元之方案，惟債務人因另
    積欠台新國際商業銀行保證債務617,000元，而無法負擔任
    何還款條件，於民國98年1月14日經國泰世華銀行通知協商
    不成立等情，業據其提出財團法人金融聯合徵信中心當事人
    查詢個人資料（信用報告）回覆書及前置協商不成立通知書
    為證，復經本院依職權函詢國泰世華銀行、台新國際商業銀
    行，並有國泰世華銀行99年3月12日、台新國際商業銀行99
    年3月3日之覆函附卷可稽，自堪信為真實。
四、債務人乙○○主張其目前任職葉信工業股份有限公司，而其
    98年薪資所得為204,904元，另有宏亞食品股份有限公司之
    獎金給予10,000元，換算每月薪資所得為17,075元（元以下
    ，四捨五入）、每月收入平均則為17,909元，負債總額為
    1,310,894元，其中617,000元為擔任其配偶甲○○向台新銀
    行貸款連帶保證人之保證債務，均為無擔保或無優先權之債
    務；除上開收入外，尚有汽車1輛（財產總額為0元），存款
    14,771元，資產總價值約為14,771元，而債務人僅是一般消
    費者，並未從事營業之事實，業據提出債權人清冊、債務人
    清冊、債務人之財產及收入狀況說明書、前置協商不成立通
    知書、財政部臺灣省國稅財產歸屬資料清單、汽車行車執照
    、薪資轉帳存摺影本、財政部臺灣省國稅局96年、97年度綜
    合所得稅各類所得資料清單、薪資單、財團法人金融聯合徵
    信中心當事人查詢個人資料（信用報告）回覆書、財團法人
    金融聯合徵信中心當事人綜合信用報告、戶籍謄本等為證，
    並經本院依職權函詢葉信工業股份有限公司、調取勞保局電
    子閘門查詢作業被保險人投保資料查詢、稅務電子閘門財產
    所得調件明細表、法務部健保資訊連結作業及臺灣臺南地方
    法院96年度執字第67943號給付票款執行卷查明，並有葉信
    工業股份有限公司覆函及檢附之員工薪資明細表，在卷可按
    ，堪信債務人此部分主張為真實。
五、最大債權銀行即國泰世華銀行於債務人申請前置協商時，固
    提供180期、利率0％、每月還款3,067元之方案，惟債務人
    乙○○每月收入平均僅約為17,909元，已如前述，而台灣省
    98年每月每人最低生活費係9,829元，有內政部歷年最低生
    活費公告1份在卷可稽，而其未成年子女之扶養費用則依財
    政部公告98年度綜合所得稅免稅額每人全年82,000元計算，
    又聲請人應與配偶共同分擔未成年子女之扶養費，故每一未
    成年子女每月扶養費由二人分擔後，為3,417元（計算式：
    82,000÷12＝6,833；6,833÷2＝3,417）。債務人育有二名
    未成年子女，揆諸前開說明，每月扶養費用為6,834元。則
    債務人每月所領之薪資17,909元扣除其最低生活費9,829元
    以及扶養二名未成年子女之扶養費用6,834元後，僅剩餘
    1,246元可供清償債務。因此，國泰世華銀行所提供之180期
    、利率0％、每月還款3,067元方案，債務人顯然難以履行，
    更何況，尚有債務人為其配偶擔任保證人所負之保證債務，
    其數額亦高達617,000元未經列入該協商方案。因此，堪認
    債務人確已達不能清償債務或有不能清償之虞之程度。
六、綜上所述，債務人僅係一般消費者，其已達不能清償債務或
    有不能清償之虞之程度，其中無擔保或無優先權之債務，在
    1,200萬元以下。債務人曾向最大債權金融機構銀行請求協
    商債務清償方案，惟協商不成立，且未經法院裁定開始清算
    程序或宣告破產，又查無消債條例第6條第3項、第8條或第
    46條各款所定駁回更生聲請之事由存在，則債務人聲請更生
    ，應屬有據，並由本院命司法事務官進行本件更生程序，爰
    裁定如主文。
中    華    民    國    99    年    10    月    22    日
                  民事第三庭    法      官  張麗娟
上為正本係照原本作成。
本件不得抗告。
中    華    民    國    99    年    10    月    22    日
                                書  記  官  楊宗倫

司法院資訊處製作；財團法人民間司法改革基金會備份。
